臺灣臺南地方法院民事裁定　　　　　　　　96年度破字第52號
聲　請　人　甲○○
上列聲請人聲請破產宣告事件，本院裁定如下：
    主  文
聲請駁回。
聲請程序費用由聲請人負擔。
    理  由
一、本件聲請意旨略以：
  (一)破產法第1條規定: 債務人不能清償債務者，依本法所規定
    和解或破產程序，清理其債務。同法第57條並規定: 破產，
    對債務人不能清償債務都宣告之。第58條規定: 破產，除另
    有規定外，得因債權人或債務人之聲請宣告之。各相關法條
    規定甚明。故衹要債務人有不能清償債務之情事，即可宣告
    破產，至於宣告破產有無實益，似非宣告破產時所應斟酌之
    要件。臺灣高等法院85年度抗字第508號裁定意旨亦早有指
    示，而最近臺灣高等法院高雄分院95年度破抗字第3號裁定
    更加明確指示謂：「縱（組成破產財團）事後破產程序進行
    中確有破產財團不足清償財團費用及財團債務情事，亦僅是
    否應依同法（破產法）第148條規定，裁定破產程序終止，
    然就非宣告破產時之消極要件。」更是更加明白表示，有無
    破產實益，不應斟酌在是否准許宣告破產中，而只是事後是
    否應依破產法第148條終止破產程序的問題而已，不能反倒
    果為因，變成變相剝奪人民宣告破產之權利，此乃是高等法
    院對於破產事件的一貫見解。
  (二)聲請人現任職南台科技大學警衛一職，自民國87年起持房貸
    借款及信用卡借款投資配偶之姊姊生意，不料經濟嚴重不景
    氣，生意竟倒閉失敗，所投資之金額全部泡湯血本無歸，為
    借貸周轉而以卡養卡，高額利息及違約金越滾越多，與配偶
    共同購屋，當銀行借款的連帶保證人，因為房子遭銀行法拍
    ，必須承擔保證債務。而聲請人不僅本身年紀已高，身體又
    患有高血壓，家中尚有患中風重度肢障之高齡母親，因為要
    照顧母親，無法兼職其他工作，配偶也因為身體不好，並且
    要幫忙照顧生活無法自理的母親，無法外出工作，聲請人目
    前每月薪水新臺幣（下同）30,300元，其中扣除遭花旗銀行
    強制執行三分之一的薪水，每月實領僅剩18,000元，要負擔
    母親醫療費及生活所需，不得不四處告貸，家中尚有一名就
    讀大學一年級的女兒，其他二名子女皆可以自己打工，養活
    自己，但因為收入低，卻無能力抒困家中經濟窘境，聲請人
    現今生活已陷入困境，根本難有一刻喘息之機會，是以不得
    不依法清理債務，請求法院宣告破產。
  (三)依現況估算，聲請人現有之財產自有現金（匯票）100,000
    元，並有親友表示願贈與聲請人150,000元，而聲請人負債
    總額約為4,600,256元，上開債務已超過聲請人總資產甚多
    ，實有必要依上開破產法之相關規定宣告破產，以保護債務
    人及債權人雙方之利益。債務人顯已不能清償債務，符合破
    產法規定准予宣告破產之要件，請准宣告破產等語。
二、按破產，對債務人不能清償債務者，宣告之，破產法第57
    條定有明文。是破產者，乃債務人不能清償其債務時，為使
    多數債權人得公平滿足，就債務人之總財產，由法院參與其
    事，為一般強制執行之訴訟程序也。所謂「不能清償債務」
    ，係指應即時清償之債務，客觀上不論以正當之財產、勞務
    、信用，均無法繼續清償之意。
三、經查，聲請人之債務依其所提出之「債權人及債權金額明細
    表」記載為4,600,256元，而聲請人之資產依其所主張者，
    則有250,000元（聲請人自有現金100,000元及親友願贈與之
    150,000元），另經本院調閱聲請人之財產所得明細資料及
    勞保投保資料，尚有車號3RW-0849號自小客車（1988年份）
    一輛，其95年度另有薪資所得415,294元，目前任職南台科
    技大學，每月薪資30,300元，有聲請人財產所得明細資料及
    勞保投保資料附卷可稽。查聲請人為44年11月8日生，目前
    年約51歲，有固定之工作收入及相當之工作能力，計算至60
    歲止，其能工作而取得收入之期間約為9年，足見尚有相當
    之償債能力。再參以依聲請人之「債權人及債權金額明細表
    」所載，其債權人除乙○○一人為自然人之外，其餘均為金
    融機構，而其債務之性質大多為無擔保之現金卡及信用卡債
    務，當得依據由銀行公會啟動之「消費金融無擔保債務協商
    機制」，與各債權銀行協商如何簡化還款程序，降低利息，
    俾以合理之方式分期清償積欠各債權銀行之債務，而非將所
    餘資產用於破產程序所生之費用，致令各債權銀行因之損失
    對於聲請人之債權。準此，本院認為依聲請人現有資產、工
    作潛力、本件債務之金額及性質，聲請人尚無不能清償債務
    之情事。本件聲請人聲請宣告破產，核與上開規定要件不符
    ，應予駁回。
四、依破產法第5條，民事訴訟法第95條、第78條， 裁定如主文
    。
中　　華　　民　　國　　96　　年　　7 　　月　　10　　日
                  民事第五庭　法　官  鄭  彩  鳳
以上為正本證明與原本無異。
如對本裁定抗告須於裁定送達後10日內向本院提出抗告狀，並應
繳納抗告費新台幣1000元整。
中　　華　　民　　國　　96　　年　　7 　　月　　10　　日
                              書記官  吳  純  敏
